【裁判字號】    98,抗,141
【裁判日期】    980316
【裁判案由】    聲請法官迴避
【裁判全文】
臺灣高等法院刑事裁定                   98年度抗字第141號
聲請人   即
抗  告  人  甲○○
上列抗告人因過失傷害等案件，聲請法官迴避，不服臺灣桃園地
方法院97年度聲字第3485號，中華民國97年12月24日第一審裁定
，提起抗告，本院裁定如下：
    主  文
抗告駁回。
    理  由
一、抗告意旨略以：聲請人即抗告人甲○○檢舉勘驗審判長當庭
    對抗告人審判失職、威脅語言之錄音光碟，竟因錄音功能並
    未發揮以致模糊不清。法院既嚴禁當事人錄音存證，豈可以
    不良錄音設備影響抗告人之權益。倘高院及法務部調查局介
    入勘驗，定能釐清審判長不當失職之真相。況且檢察官得知
    抗告人執意要求車禍鑑定，當庭表達無意見，並非表示卷內
    事證明確無送鑑定之必要，然受命法官卻反對鑑定。再者，
    受命法官未給予抗告人足夠的就審期間，使抗告人無法充分
    準備。法官並執意要抗告人撤回上訴，明顯有偏袒告訴人之
    嫌而不利於抗告人，爰提起抗告云云。
二、按當事人聲請法官迴避，以有刑事訴訟法第18條第1款、第2
    款所列情形之一者為限，亦即須法官有刑事訴訟法第17條各
    款所列應自行迴避，不得執行職務之情形而不自行迴避；或
    除該等情形以外，足認其執行職務有偏頗之虞者，當事人始
    得聲請法官迴避。若僅以空言攻訐，私意揣測，或對法官之
    指揮訴訟或訊問方式不滿，均不得據為聲請之理由。又所謂
    足認其執行職務有偏頗之虞者，係指法官與訴訟關係人具有
    故舊、恩怨等關係，其審判恐有不公平者而言；或指以一般
    通常之人所具有之合理觀點，對於該承辦法官是否為公平之
    裁判，均足產生懷疑。且此種懷疑之發生，存有其客觀之原
    因，而非僅出諸當事人自己主觀之判斷者，始足當之。至於
    訴訟上之指揮，乃專屬於法院之職權，當事人之主張、聲請
    ，在無礙於事實之確認以及法的解釋適用之範圍下，法院固
    得斟酌其請求以為訴訟之進行，但仍不得以此對當事人之有
    利與否，作為其將有不公平裁判之依據，更不得以此訴訟之
    進行與否，乃謂有偏頗之虞，而聲請法官迴避，最高法院18
    年抗字第149號、19年抗字第285號、79年台抗字第318號等
    判例意旨可資參照。
三、經查：
  (一)、按當事人、代理人、辯護人或輔佐人聲請調查之證據，法
      院認為不必要者，得以裁定駁回之。下列情形，應認為不
      必要：一、不能調查者。二、與待證事實無重要關係者。
      三、待證事實已臻明瞭無再調查之必要者。四、同一證據
      再行聲請者。刑事訴訟法第163條之1第1項定有明文。又
      事實認定與當事人聲請調查證據之准否，為法官依法行使
      審判職權之範圍，現行刑事訴訟法雖改採改良式當事人進
      行主義，訴訟當事人得請求就自己有利之證據而為調查，
      惟並不妨礙法官審判職權之行使，法官依法自得審酌對當
      事人聲請之准否，並依法官之專業智識、經驗，就個案所
      呈之一切情狀、證據，而為事實之認定。是縱審判長就抗
      告人聲請調查之證據未加以調查，此亦屬前述訴訟指揮權
      ，與偏頗之虞無關，抗告人即不得以理由聲請法官迴避。
  (二)、按原法院未於7日前送達審判期日之傳票，其訴訟程序雖
      有違誤，但抗告人既自願拋棄此項期間之利益，而願意進
      行辯論，即無礙於抗告人防禦權之行使，且顯然於判決無
      影響（最高法院55年台上字第1915號判例意旨參照）。抗
      告人雖曾請求改定審判期日至97年11月初，惟經受命法官
      詢問是否可於97年10月22日行審判期日時，抗告人當庭稱
      「好」、「可以」等語表示同意放棄就審期間，有勘驗筆
      錄在卷可稽，則不得解為法官有偏頗之虞。
  (三)、至抗告人所指受命法官執意要求抗告人撤回上訴等情，僅
      係法官曉諭法律見解，闡明其利害關係所為之善意提醒，
      抗告人即便對於法官訊問方法有所不滿，依前述最高法院
      之判例所示，亦不得解為法官有偏頗之虞。抗告人另指法
      官對抗告人有威脅語言等情而請求勘驗法庭錄音光碟，而
      部分談話因法庭錄音設備功能未能發揮以致模糊不清，影
      響當事人權益等語。惟按訊問被告應全程連續錄音，刑事
      訴訟法第100條之1第1項前段定有明文。查，原法院於97
      年10月6日下午2時20分、同年月20日下午4時之準備程序
      ，受命法官開庭口氣始終穩定，並無明顯高低起伏，復依
      法踐行如各該筆錄所載之人別訊問、權利告知、爭點整理
      等程式，程序嚴密而無遺漏；且因該案被告當庭一再表明
      其上訴理由乃係民事法上之過失相抵概念及原審量刑過重
      ，受命法官及蒞庭公訴檢察官乃各從其法律專業觀點，耐
      心為抗告人說明其所上訴之理由究有何不值採憑之處，此
      業經原法院勘驗準備程序錄音光碟，製有勘驗筆錄在卷可
      稽(見原法院卷第6頁)。可見原法院就本件所進行之準備
      程序，部分言語內容，因錄音設備因素致模糊不清，然既
      無刻意中斷錄音情事，並已確認受命法官於開庭程序並無
      特殊情緒表徵，自難認其執行職務有偏頗之虞，是亦無將
      錄音紀錄送鑑定之必要。此外，抗告人亦未舉其他證據可
      資證明法官有何偏頗之虞，自不得對法官之指揮訴訟或訊
      問方式不滿，據為聲請之理由。
四、綜上所述，本件不合於刑事訴訟法所規定之迴避事由。原裁
    定據以駁回抗告人之聲請，經核尚無不合。抗告人抗告意旨
    ，仍執前詞指摘原裁定不當，為無理由，應予駁回。應依刑
    事訴訟法第412條，裁定如主文。
中    華    民    國    98    年    3     月    16    日
            刑事第二十二庭審判長法  官  何菁莪
                                法  官  李麗珠
                                法  官  洪于智
以上正本證明與原本無異。
不得抗告。
                                書記官  強梅芳
中    華    民    國    98    年    3     月    17    日


司法院資訊處製作；財團法人民間司法改革基金會備份。
